臺灣嘉義地方法院刑事判決
109年度易字第676號
公  訴  人  臺灣嘉義地方檢察署檢察官
被      告  劉杰達（原名鄭任翔）





上列被告因詐欺案件，經檢察官提起公訴（109年度少連偵字第6
1號），本院判決如下：
    主  文
乙○○共同犯詐欺取財罪，處有期徒刑肆月，如易科罰金，以新臺
幣壹仟元折算壹日。未扣案之犯罪所得Iphone11行動電話壹支（
含充電線、充電頭、盒子、耳機各壹個）沒收之，於全部或一部
不能沒收或不宜執行沒收時，追徵其價額。
    犯 罪 事 實
一、乙○○（原名鄭任翔）意圖為自己不法之所有，與少年曾○維
    （民國00年00月生，真實姓名年籍詳卷）共同基於詐欺取財
    之犯意聯絡，於109年5月1日20時許，先由曾○維撥打電話予
    其友人甲○○，向甲○○佯稱其老闆欲購買手機，再由乙○○持曾
    ○維之電話，向甲○○佯稱：其係小程，願以2倍價格購買其手
    機。然乙○○、曾○維均知悉乙○○實際上並無支付購買手機費
    用之真意，反係要騙取甲○○之手機。嗣曾○維與乙○○於當日2
    0時6分許，在嘉義市○區○○○路000號旁與甲○○碰面。乙○○檢
    視手機現況後，要求甲○○攜手機盒、充電線、充電頭、耳機
    各1個等配件前來。乙○○確認手機包裝盒內容物後，於同日2
    0時32分許，指示曾○維回車上拿取程韋豪之國民身分證、健
    保卡各1張交付與甲○○，乙○○並稱：我沒有帶錢要回家拿，
    我把證件給你，你不用怕我不把錢給你云云，致甲○○陷於錯
    誤，誤信乙○○確為證件上所示之「程韋豪」，且乙○○回家拿
    取現金後會立刻返回，遂將其所有之Iphone11行動電話1支
    （含充電線、充電頭、盒子、耳機各1個，下簡稱本案行動
    電話），交付與曾○維，再由曾○維轉交與乙○○。嗣甲○○多次
    聯繫曾○維後，見乙○○未依約返回給付價款，而悉受騙。
二、案經甲○○訴由嘉義市政府警察局第一分局報告臺灣嘉義地方
    檢察署檢察官偵查起訴。
    理  由
一、證據能力
　　被告以外之人於審判外之陳述，雖不符刑事訴訟法第159條
    之1至第159條之4之規定，而經當事人於審判程序同意作為
    證據，法院審酌該言詞陳述或書面陳述作成時之情況，認為
    適當者，亦得為證據，刑事訴訟法第159條之5第1項定有明
    文。查檢察官、被告乙○○於言詞辯論終結前，對於下述本院
    採為認定犯罪事實依據之各項證據之證據能力，均同意有證
    據能力，本院審酌該等證據之取得過程並無瑕疵，與本案待
    證事實間亦具有相當之關聯性，以之為本案證據並無不當，
    自得採為本件認定事實之基礎，先予說明。
二、訊據被告固坦承有與證人曾○維，於犯罪事實欄所載之時間
    、地點和證人即告訴人甲○○接洽購買手機事宜，證人曾○維
    並持他人之證件交付與告訴人，於給付價金與告訴人前，被
    告已取得告訴人交付之本案行動電話等節，惟矢口否認有何
    詐欺取財犯行，辯稱：我不知道曾○維交給甲○○的證件是哪
    裡來的，我是想用原價新臺幣（下同）2萬5千元跟甲○○買手
    機，我想用分期付款的方式來買，我拿到手機當天晚上有拿
    5千元給曾○維要付手機費用云云。惟查：
（一）被告、證人曾○維於犯罪事實欄所載之時間、地點，與告
      訴人接洽購買手機事宜，證人曾○維返回車上持程韋豪之
      國民身分證、健保卡各1張交付與告訴人後，告訴人即將
      本案行動電話交付與證人曾○維，證人曾○維再交與被告，
      而告訴人在通訊行枯等被告、證人曾○維返回支付本案行
      動電話對價，然卻無人前來付款等節，業據被告於警詢、
      偵查及本院審理時自陳在卷（警卷第1-8頁、偵卷第35-37
      頁、本院卷第30-31、51頁），核與告訴人於警詢及本院
      審理時之證述、證人曾○維於警詢、偵查及本院審理時之
      證述大致相符（警卷第11-15、18-25頁、偵卷第57-59頁
      、本院卷第53-87頁）。並有扣押筆錄、被害報告單、贓
      物認領保管單、補領身分證申請書各1份、監視器畫面翻
      拍照片5張在卷可憑（警卷第31-35、38-42頁、偵15號卷
      第21頁），此部分事實可堪認定。
（二）關於抵達見面地點前之聯繫過程：
　 1、告訴人於本院審理時證稱：當時是曾○維先打電話給我，
      問我拿什麼手機，有沒有要賣，一開始我本來說沒有要賣
      ，但他說要出2倍價，我說用2倍價為何不直接買新的，他
      跟我說要當公司機。後來曾○維說要由他老闆跟我講，就
      換成乙○○跟我講，乙○○自稱「小程」，他說要有1支有使
      用痕跡的手機，要用2倍價，也就是4萬8千元跟我買，我
      就跟乙○○說，我要先到興業西路手機行看有沒有新的手機
      。因為如果有的話，我就可以用他們給我的4萬8千元買1
      支新的手機。我到興業西路後，看到有手機現貨，我就打
      電話給曾○維等語（本院卷第57-58頁）。
　 2、證人曾○維於警詢時證稱：乙○○問我有沒有朋友手機拿比
      較好的，要開雙倍的價錢跟他買，在電話裡面有講到價格
      等語（警卷第12-14頁）；於本院審理時證稱：乙○○說他
      要買手機，我就幫他問我朋友，後來問到甲○○，我跟他說
      我朋友要買手機，問他手機型號，後來我就跟他說是我老
      闆要買手機，就把手機拿給乙○○讓他跟甲○○講等語（本院
      卷第67、74-76頁）。
　 3、告訴人、證人曾○維，經本院隔離訊問後，就證人曾○維先
      與告訴人聯絡後，將手機交與證人曾○維稱呼為「老闆」
      之被告，被告有提及要以2倍價錢跟告訴人購買手機等情
      所證一致，且被告於本院準備程序時陳稱：當時是我要買
      手機，曾○維幫我聯絡上甲○○，因為我跟甲○○不熟，所以
      我才想說要透過曾○維，是由我跟甲○○談交易Iphone11手
      機的事情等語（本院卷第31頁），可知告訴人、證人曾○
      維之上開證述，與被告自承係由其與告訴人洽談交易之過
      程相符。再參以告訴人將手機出售後，尚需花費購買新手
      機，且須將原本手機之資料備份後還原，如非被告開價要
      以2倍價格，向告訴人購買手機，告訴人豈有可能輕易同
      意將本案行動電話以原價出售與素未謀面之被告？堪信上
      開互核一致之證詞，應屬事實，而可採信。故被告有與告
      訴人提及其為「小程」及欲以2倍價格向告訴人購買本案
      行動電話等情，可堪認定。
（三）關於被告、證人曾○維、告訴人在見面地點之交易經過：
      　　　　　
     告訴人於本院審理時證稱：當時曾○維跟乙○○一起到場，乙
     ○○有跟我說他是在電話裡說要跟我買手機的人，問我有沒
     有帶盒子，我沒有帶盒子，就回家拿了之後回來，打開給
     他們檢查。我跟乙○○要4萬8千元的時候，乙○○叫曾○維到車
     上拿程韋豪的證件給我，他說他沒帶錢，要回去拿，證件
     押在我這裡，不用擔心他跑掉，我會知道在電話裡面自稱
     「小程」的人就是乙○○，是因為他們給我的證件是程韋豪
     的證件，程韋豪姓程，所以叫小程，他有比給我看。曾○維
     到場後，有跟我指乙○○叫小程，就是要跟我買手機的人，
     當時乙○○也在場聽到曾○維這樣介紹他等語（本院卷第55、
     59、60-63、65頁）。核與證人曾○維經本院隔離訊問時證
     稱：我們到興業西路那邊碰面後，我跟乙○○一起下車，我
     有跟甲○○說我旁邊的就是我老闆，但我們不是一次就交貨
     ，甲○○還有回去拿充電器等物品。乙○○要我回車上拿證件
     給甲○○，因為乙○○說要把證件押在甲○○那裡讓他相信。乙○
     ○有對他說證件押在他那邊，他也不用怕乙○○跑掉。甲○○拿
     到證件後，有說原來乙○○叫程韋豪，當時乙○○也沒有否認
     等語（本院卷第68、76-80頁），關於告訴人有返回拿取手
     機之其他配件，被告有要證人曾○維取出程韋豪之雙證件交
     付與告訴人，並向告訴人表示證件係作為擔保款項支付之
     用途，及當場有提及證件上之「程韋豪」與被告之關聯性
     等節，均互核相符，此部分事實，可堪認定。而於被告與
     告訴人電話聯繫時，有自稱為「小程」，及於現場有確認
     證件與被告之關聯性，確實使告訴人陷於錯誤，對於被告
     與雙證件上之人為同一人乙節產生誤認，否則告訴人豈有
     可能於購買手機之人未支付任何款項，僅交付不知為何人
     且不知從何取得之他人證件時，即交付其手機，堪認此亦
     為被告施以之詐術之一。
（四）被告於與告訴人聯繫及見面時，均有施以詐術使告訴人陷
      於錯誤因而交付手機一情，業如上述。另參以證人曾○維
      於偵查時證稱：乙○○沒有錢，怎麼去通訊行買，他只是用
      話術讓別人賣手機給他。我與甲○○聯絡後，知道乙○○要把
      人家手機拿去賣掉，我到交易現場前就知情等語（偵卷第
      59頁）；於本院審理時證稱：我偵查筆錄時記得比較清楚
      ，在我跟乙○○抵達現場之前，我在車上就知道乙○○要把甲
      ○○的手機拿去賣掉，好像是乙○○跟我說的等語（本院卷第
      86-87頁）。益見被告本無付款之真意，其先向告訴人佯
      稱欲以2倍價錢購買本案行動電話，使告訴人同意交易並
      攜帶手機到交易地點後，被告再抵押程韋豪之雙證件與告
      訴人，使告訴人陷於錯誤，誤信係被告本人之證件，且因
      被告證件抵押與告訴人，被告必會返回支付本案行動電話
      之款項，進而交付本案行動電話與被告，被告顯然有詐欺
      取財之犯意甚明。
（五）關於被告辯稱之駁斥：
   1、被告於警詢時先稱：是曾○維與甲○○約好要交易手機，請
      我開車載曾○維到面交地點，曾○維並要甲○○回去拿手機配
      件，之後他問甲○○能否分期付款，甲○○猶豫，所以曾○維
      就回到車上拿程韋豪之雙證件，向甲○○說這是他的證件，
      抵押在甲○○那邊，以後分期付款他不會跑掉，我聽到他們
      談的價錢是23,900元。當晚面交前，是曾○維主動找我的
      ，我記得曾○維有跟對方說1個月給5千元，然後分期付款
      。曾○維說一上車手機就交給我，不是事實，手機在哪裡
      ，要問曾○維等語（警卷第1-8頁）。後於偵查時又改稱：
      當時是我有需要買手機，透過曾○維找到買家，我們後來
      會離開，是因為價錢與曾○維跟我說的不一樣，曾○維跟我
      講26,500元，但到現場時賣方卻跟我說4萬多元，手機後
      來因為其他案件被沒收了等語（偵卷第35-37頁）。於本
      院準備程序時陳稱：我要買手機，曾○維幫我跟甲○○聯絡
      上，我跟曾○維說要分期付款，曾○維說會幫我跟甲○○說。
      我的手機後來被「柯友俊（音同）」拿走等語（本院卷第
      31頁）。於本院審理時又稱：我有跟甲○○聯絡說要原價買
      手機，沒有說要用2倍價錢。我也沒有跟他說要分期付款
      ，想說先做了再說，後來碰面時，我也沒有跟他說要如何
      分期，是晚上我把5千元給曾○維，才跟曾○維說要分期給
      付等語（本院卷第51頁）。對於係證人曾○維或被告本人
      要買手機、現場是否有提到手機交易價格為4萬多元、證
      人曾○維或被告本人有無當場向告訴人提到要以5千元之價
      格分期付款、手機之下落等節，顯然供述前後矛盾，所述
      已難採信。
   2、又被告如未向告訴人表示要以2倍價錢購買本案行動電話
      ，告訴人當無可能同意與被告交易，業如上述。再參以被
      告上開自陳於交易現場，有提及告訴人所述之販賣價金為
      4萬多元，而與告訴人、證人曾○維證稱之2倍價錢相符，
      可見交易現場確實有提及交易價金為2倍價錢，被告辯稱
      說好要以原價購買本案行動電話云云，並不實在。
   3、被告為實際欲取得本案行動電話之人，已如上述，而證人
      曾○維於偵查時證稱：我幫乙○○聯絡買手機，他沒有給我
      錢等語（偵卷第59頁）；被告於本院準備程序時亦陳稱：
      曾○維沒有因為幫我介紹與甲○○交易，而拿到報酬等語（
      本院卷第31頁），顯見證人曾○維並未因協助被告取得本
      案行動電話而獲有任何利益。則證人曾○維既非策畫本次
      交易之人，亦非手機交易之主體，復未自本次手機交易中
      獲取任何利益，證人曾○維實未有主動取出他人之證件交
      付以取信告訴人之動機。且告訴人、證人曾○維均證稱係
      被告指示證人曾○維取出程韋豪之雙證件，亦如上述，足
      徵被告此部分辯解，顯屬虛偽。
　 4、證人曾○維於本院審理時證稱：我沒有收到乙○○給我的5千
      元等語（本院卷第72頁），再參以其上開證述於前往交易
      地點之車上，即已聽聞被告要將告訴人之手機賣掉乙情，
      及其於偵查時證述：乙○○又沒有錢，怎麼去通訊行買手機
      等語（偵卷第59頁），兼之被告如初始即有打算給付購買
      本案行動電話之價金，縱使僅打算先支付部分價金，豈有
      可能與告訴人約妥於面交見面時，未攜帶分文？甚至在確
      認手機現況符合要求，請告訴人回去拿取手機配件時，也
      未利用時間取得金錢？可知被告當時根本未有任何足以支
      付購買手機費用之資金，其辯稱已交付5千元與證人曾○維
      ，尚難採信。
（六）綜上所述，被告上開所辯，均不足採，本件事證已臻明確
      ，被告犯行堪予認定，應依法論科。　　　
三、論罪科刑
（一）核被告所為，係犯刑法第339條第1項之詐欺取財罪。其與
      證人曾○維就上開犯行有犯意聯絡及行為分擔，為共同正
      犯。
（二）爰審酌被告正值青年，不思正途獲取財物，詐取告訴人所
      有之本案行動電話（價值23,900元）；其否認犯罪，未能
      與告訴人達成和解；自陳專科肄業之智識程度，未婚，無
      子，之前與父母同住，家庭經濟小康等一切情狀，量處如
      主文所示之刑，並諭知易科罰金之折算標準。
四、沒收　　　　　　　　　
　　未扣案之Iphone11行動電話1支（含充電線、充電頭、盒子
    、耳機各個），為被告詐欺取財之犯罪所得，依刑法第38條
    之1第1項前段宣告沒收之，於全部或一部不能沒收或不宜執
    行沒收時，依同條第3項追徵其價額。
據上論斷，應依刑事訴訟法第299條第1項前段，刑法第28條、第
339條第1項、第41條第1項前段、第38條之1第1項前段、第3項，
刑法施行法第1條之1第1項，判決如主文。
本案經檢察官葉美菁提起公訴，檢察官楊麒嘉到庭執行職務。
中　　華　　民　　國　　110 　年　　2 　　月　　25　　日
                  刑事第八庭  審判長法　官　謝其達
　　　　　　　　　　　　　　　　　　法　官  盧伯璋
　　　　　　　　　　　　　　　　　　法　官  鄭諺霓
以上正本證明與原本無異。
如不服本判決應於收受判決後20日內向本院提出上訴書狀，並應
敘述具體理由；其未敘述上訴理由者，應於上訴期間屆滿後20日
內向本院補提理由書（均須按他造當事人之人數附繕本）「切勿
逕送上級法院」。告訴人或被害人如對於本判決不服者，應具備
理由請求檢察官上訴，其上訴期間之計算係以檢察官收受判決正
本之日期為準。
中　　華　　民　　國　　110 　年　　2 　　月　　25　　日
                                    書記官　李玫娜
附錄論罪法條
刑法第339條第1項
意圖為自己或第三人不法之所有，以詐術使人將本人或第三人之
物交付者，處5年以下有期徒刑、拘役或科或併科50萬元以下罰
金。